臺灣高等法院刑事裁定　　　　　　　　　　　　　　　九十三年度抗字第三五三號
　　抗　告　人
　　即　證　人　甲○○
右抗告人因被告黃茂雄殺人案件，不服臺灣桃園地方法院中華民國九十三年六月七日
裁定（九十三年度重訴字第七號）提起抗告，本院裁定如左：
    主  文
抗告駁回。
    理  由
一、原裁定意旨略以：(一)按證人經合法傳喚，無正當理由而不到場者，得科以新臺幣
    三萬元以下之罰鍰，並得拘提之，再傳不到者，亦同。前項科罰鍰之處分，由法
    院裁定之。刑事訴訟法第一百七十八條第一項、第二項前段有明文規定。(二)證人
    甲○○於民國九十三年四月二十七日下午二時二十分到庭接受訊問，並經本院告
    以應於同年六月一日下午二時二十分自行到庭作證，證人無正當理由而不到庭，
    有本院九十三年四月二十七日審判筆錄、報到單附卷為證。證人為本案關鍵之證
    據，其未到庭影響當事人訴訟權益，情節嚴重，爰依照上開法律規定，裁處罰鍰
    新臺幣三萬元等語。
二、抗告意旨略以：抗告人即證人甲○○前於九十三年四月二十七日下午二時二十分
    就被告黃茂雄涉嫌殺人案件，業已準時出庭接受訊問，此觀諸該次審判筆錄即可
    知悉，由此可知，抗告人一向對法院之指示，無不盡心遵守，並無藐視之情。惟
    該次審理完，原審雖當庭告以抗告人應於下次出庭時應自行到庭，惟斯時因抗告
    人身上並未帶筆，故而匆忙間未記載下次出庭之時間，又抗告人誤認為原審應再
    以正式之通知書，通知抗告人正確之出庭時間及地點，然抗告人苦等未至，且因
    該段期間公務繁忙及抗告人之父親臥病在床，心中焦慮，故而一時失察，未再與
    原審之書記官確認開庭時間，而未於九十三年六月一日下午二時二十分準時出庭
    ，抗告人十分愧疚。又九十三年六月一日抗告人雖確有放假，惟斯時因父親臥病
    在床，故而思親心切，而趕赴台南老家探視，並非故意且無正當理由而不到場，
    懇請鈞院查明。倘鈞院認抗告人之理由仍非正當，惟查抗告人僅一次未到，且抗
    告人為一基層之偵查員，每月之收入僅有數萬元，僅因焦慮父親之病情，一時疏
    忽未為查證開庭之時間，且未向原審請假，即獲科最高額之處罰，亦屬過重，顯
    有違比例原則，為此依法提起抗告，聲請撤銷原裁定云云。
三、經查：原審法院傳喚抗告人於九十三年六月一日下午二時二十分到庭作證，業於
    九十三年四月二十七日審判期日由審判長當庭諭知證人等均自行到庭，不另通知
    ，此有該日審判筆錄附卷可參，且該筆錄業經抗告人閱覽認無訛並簽名於后，抗
    告人雖以未帶筆致未能記載下次出庭時間，誤認將有正式之通知書，通知抗告人
    正確之出庭時間及地點，且因父親臥病，於九十三年六月一日放假趕赴台南老家
    探視，始未能出庭作證云云。然查依抗告人所言既未能記下出庭時間，審判期日
    必無法到庭，又怎能以事後知九十三年六月一日為開庭日期卻回溯以趕赴台南老
    家探視臥病之父親為當日不到庭之正當理由，是抗告人所述之情形，尚非不到庭
    作證之正當理由，原審依刑事訴訟法第一百七十八條第一項、第二項規定，科處
    抗告人罰鍰新台幣三萬元，經核於法洵無不合。抗告人提起本件抗告，為無理由
    ，應予駁回。
四、據上論斷，應依刑事訴訟法第四百十二條，裁定如主文。
中　　　華　　　民　　　國　　九十三　　年　　　六　　　月　　  三十　　日
                              臺灣高等法院刑事第二十一庭
                                  審判長法  官  葉  騰  瑞
                                        法  官  江  國  華
                                        法  官  莊  明  彰
右正本證明與原本無異。
不得再抗告。
                                        書記官  廖  逸  柔
中　　　華　　　民　　　國　　九十三　　年　　　七　　　月　　　 一      日
